最高法院刑事判決　　　　　　　　　　　　　　　　　八十七年度台覆字第一○號
　　被　告　甲○○
右被告因煙毒案件，經台灣高等法院中華民國八十六年十二月四日終審判決（八十六
年度上訴字第五三一六號，起訴案號：台灣士林地方法院檢察署八十六年度偵字第一
七八八、四七五六號）後，送請覆判，本院判決如左：
    主  文
原判決核准。
    理  由
本件原判決認定：被告甲○○自民國八十五年十二月十五日起，與姓名不詳綽號「阿
利」之成年男子，基於共同販賣毒品海洛因之概括犯意聯絡，由「阿利」交予被告海
洛因，再由被告與買主聯繫時間、地點，以每錢新台幣（下同）二萬四千元之價格，
連續販賣重量不一之海洛因予綽號「阿義」之男子及綽號「阿珠」之女子牟利，每賣
出一錢海洛因，即由被告從中獲利約四千元以為代價，每次均由被告將販賣海洛因所
得款項存入其在郵政儲金匯業局北投分局所開立之帳戶內，先後共十八次，所得金額
總計一百七十一萬零四百十二元，「阿利」則於需款時囑被告自該帳戶提領現款交付
之，迄八十六年一月三十日晚上九時許，被告在台北市北投區○○○路、大業路口，
正欲再次販賣海洛因予「阿珠」之際，當場連同海洛因一包（驗餘淨重三‧二三公克
）被警查獲等情。係以上開事實業據被告於警訊及檢察官偵查中供認不諱，並有其郵
政存簿儲金簿影本附偵查卷內可稽，且被告被警查獲時所海洛因一包（驗餘淨重三
‧二三公克）亦經扣案，送請法務部調查局鑑定確為海洛因無訛，有該局八十六年三
月二十一日（八六）陸第00000000號鑑定通知書一紙在卷為憑；再觀諸該儲
金簿影本，被告自八十五年十二月十六日起至八十六年一月三十日被查獲日止，動輒
有數萬元、十餘萬元之現款存入，先後共十八次，計達一百七十一萬零四百十二元，
以其於短短一個半月期間，交易次數頻繁、所得金額又高，並可從中獲利甚豐，且獲
利之多寡端視其交易之數量而定；換言之，被告只要每賣出一錢微量之白粉狀物品，
即可收得鉅款，並從中獲利約四千元作為代價，衡諸常情，被告豈有不知所交易之物
品為海洛因之理﹖為所憑之證據及認定之理由。而以被告嗣於審判中翻異前供，辯稱
：伊僅幫「阿利」送東西，不知「阿利」要伊販賣之物為海洛因云云，係畏罪卸責之
詞，不足採信，於理由中詳加指駁。按海略因係肅清煙毒條例第二條所稱之毒品，原
判決因認被告所為係犯該條例第五條第一項之販賣毒品罪，至其持有海洛因之低度行
為為販賣之高度行為所吸收，不另論罪；被告與成年男子「阿利」間，互有販賣海洛
因之犯意聯絡與行為分擔，為共同正犯，其先後多次販賣海洛因之時間緊接、所犯罪
名相同，顯係基於概括犯意而為，應依刑法第五十六條連續犯之規定論以一罪，惟販
賣毒品罪之法定刑為死刑或無期徒刑，依法不予加重其刑；乃維持初審判決適用肅清
煙毒條例第五條第一項、第十二條前段、第十三條第一項，刑法第十一條、第二十八
條、第五十六條、第三十七條第一項，審酌被告為圖私利竟販賣毒品，影響國民健康
甚鉅，然其係受人利誘，前無犯罪科刑之紀錄，尚無與社會永久隔離之必要，以及其
品行、犯罪之動機、目的、手段與犯後態度等情狀，量處無期徒刑，褫奪公權終身，
扣案毒品海洛因一包（驗餘淨重點貳公克）沒收銷燬之，販賣毒品所得款項壹佰
柒拾壹萬零肆佰拾貳元亦併予沒收。經稽諸卷內資料，均屬有據，是以原判決認事用
法尚無違誤，應予核准。
又犯肅清煙毒條例之罪者，以地方法院或其分院為初審，高等法院或其分院為終審，
其經高等法院或其分院判處死刑或無期徒刑之案件，應由該法院於送達判決後十日內
送本院覆判，為該條例第十六條所明文。是應依此項程序辦理之案件，被告之聲請覆
判，僅係促請原審法院為職權之發動，本院仍應依覆判程序辦理，對於本件被告所提
覆判，自毋庸另從程序上駁回，併予指明。
據上論結，應依肅清煙毒條例第十七條第一款，判決如主文。
中      華      民      國    八十七    年      二      月      六      日
                              最高法院刑事第二庭
                                  審判長法官  施  文  仁
                                        法官  陳  炳  煌
                                        法官  張  淳  淙
                                        法官  洪  文  章
                                        法官  林  錦  芳
      右正本證明與原本無異
                                              書  記  官
中      華      民      國    八十七    年      二      月      十      日
